臺灣屏東地方法院民事判決
111年度屏簡字第324號
原      告  楊育欣  
被      告  蔣中榮  
上列當事人間請求損害賠償事件，原告於刑事訴訟程序（111年
度交簡字第244號）提起附帶民事訴訟（111年度交附民字第27號
），經本院刑事庭移送前來，本院於民國111年8月31日言詞辯論
終結，判決如下：
    主      文
被告應給付原告新臺幣39,844元，及自民國111年2月11日起至清
償日止，按週年利率百分之5計算之利息。
原告其餘之訴駁回。
訴訟費用由被告負擔百分之21，餘由原告負擔。
本判決第一項得假執行，但被告如以新臺幣39,844元為原告預供
擔保，得免為假執行。
原告其餘假執行之聲請駁回。
    事實及理由
一、按訴狀送達後，原告不得將原訴變更或追加他訴，但擴張或
    減縮應受判決事項之聲明者，不在此限；不變更訴訟標的，
    而補充或更正事實上或法律上之陳述者，非為訴之變更或追
    加民事訴訟法第436條之23、第436條第2項、第255條第1項
    但書第3款、第256條定有明文。本件原告起訴原請求：被告
    應給付原告新臺幣（下同）200,000元，嗣當庭捨棄醫療費
    用、不能工作損失及精神慰撫金之請求（見本院卷第60至61
    頁），並聲明按週年利率5％請求利息，原告訴之聲明即縮減
    為182,680元，核原告捨棄醫療費用等請求項目係減縮應受
    判決事項之聲明，就利息部分之請求則為補充事實上之陳述
    ，於法均無不合，應予准許。又被告經合法通知，未於言詞
    辯論期日到場，核無民事訴訟法第386條所列各款情事，爰
    依原告之聲請，准由其一造辯論而為判決。
二、原告主張：被告於民國110年4月5日上午7時20分許，駕駛車
    牌號碼000-0000號自用小客車，沿屏東縣屏東市（下稱同縣
    市）和平路西區市場前北向路邊，欲做左迴轉駛入對向之分
    向島缺口時，本應注意起駛前應注意前後左右有無車輛，並
    應讓行進中之車輛優先通行，且應注意汽車迴車前，應暫停
    看清無來往車輛，並注意讓行進中車輛先通過，始得迴轉，
    而依當時情形，並無不能注意之情事，竟疏未注意及此，未
    注意看清來往車輛並禮讓行進中車輛先行，而貿然起駛並進
    行迴車，適原告騎乘車牌號碼000-000號大型重型機車（下
    稱系爭機車），沿同縣市和平路由南往北方向直行，雙方因
    閃避不及發生碰撞（下稱系爭事故），致原告人車倒地，造
    成系爭機車受損。嗣原告將系爭機車送廠維修，支出維修費
    182,680元（含工資15,000元，零件費用167,680元），爰依
    民法侵權行為之法律關係，提起本件訴訟等語，並聲明：㈠
    被告應給付原告182,680元，及自起訴狀繕本送達翌日起至
    清償日止，按週年利率5％計算之利息。㈡願供擔保請准宣告
    假執行。
三、被告未於言詞辯論期日到場，亦未提出書狀作何答辯或陳述
    。
四、得心證之理由：
　㈠按車輛起駛前應顯示方向燈，注意前後左右有無障礙或車輛
    行人，並應讓行進中之車輛行人優先通行；汽車迴車前，應
    暫停並顯示左轉燈光或手勢，看清無來往車輛，並注意行人
    通過，始得迴轉，道路交通安全規則第89條第1項第7款、第
    106條第1項第5款分別訂有明文。原告主張被告於上開時、
    地駕駛車牌號碼000-0000號自用小客車，未注意路段之分向
    島缺口，且於迴車時未注意行進中車輛並讓其先行，致與原
    告騎乘之系爭機車發生碰撞等節，有道路交通事故現場圖、
    道路交通事故調查報告表（一）（二）、現場照片在卷可稽
    （見警卷第27至35頁），且被告對於原告主張之事實，已於
    相當時期受合法之通知，而於言詞辯論期日不到場，亦未提
    出準備書狀爭執，依民事訴訟法第280條第3項前段準用同條
    第1項前段規定，應視同自認，則原告主張之事實，自堪信
    為真實，足認被告之過失行為與系爭車輛受損之結果間，具
    相當因果關係，原告主張被告應負侵權行為之損害賠償責任
    ，自屬有據。
　㈡復按損害賠償，除法律另有規定或契約另有訂定外，應以填
    補債權人所受損害及所失利益為限，民法第216條定有明文
    。次按依民法第196條請求賠償物被毀損所減少之價額，固
    得以修復費用為估定之標準，但以必要者為限（如修理材料
    以新品換舊品，應予折舊），最高法院77年度第9次民事庭
    會議決議（一）、80年度台上字第2476號判決意旨可資參照
    。準此，損害賠償既係在填補被害人所受之損害，使其回復
    應有狀態，並不使之另外受利，故被害人修理材料以新品換
    舊品者，計算材料零件之損害賠償數額時，應扣除折舊始屬
    合理。經查，原告主張其因系爭事故支出系爭機車維修費18
    2,680元（含工資15,000元，零件費用167,680元），業據其
    提出維修估價單為證（見本院卷第29至31頁），且該維修單
    所列之維修項目與系爭車輛受損位置大致相符，所列金額亦
    在修復之合理價格範圍內，自屬可採。又依行政院所頒固定
    資產耐用年數表及固定資產折舊率表，機器腳踏車之耐用年
    數為3年，系爭機車係於104年8月出廠，有行車執照可稽（
    見本院卷第51頁），計算至110年4月5日系爭事故發生時，
    已使用逾前述機器腳踏車耐用年數3年，應僅存殘值。另考
    量損害賠償之目的在於填補被害人實際損害，應依所得稅法
    第51條及該法施行細則第48條第1款之規定，採用平均法計
    算折舊（即以固定資產成本減除殘價後之餘額，按固定資產
    之耐用年數平均分攤計算每期折舊額），較為公允，則前揭
    零件扣除折舊後之價值為41,920元【計算式：殘價＝取得成
    本÷（耐用年數＋1）＝167,680÷4＝41,920】，加計不予折舊之
    工資15,000元，原告得請求被告賠償之系爭車輛修理費用為
    56,920元（計算式：41,920＋15,000＝56,920），逾此部分之
    主張，尚屬無據，不應准許。
　㈢再按損害之發生或擴大，被害人與有過失者，法院得減輕賠
    償金額或免除之，民法第217條第1項分別定有明文。上開規
    定之目的，在謀求加害人與被害人間之公平，故在裁判上得
    以職權減輕或免除之。本件原告就系爭事故之發生，亦有行
    經分向島缺口超速行駛之過失，為原告所是認（見本院卷第
    61頁），又本院審酌被告駕駛自用小客車起駛即貿然迴轉，
    未注意往來車輛且未禮讓行進間之車輛，過失情節較為重大
    ，就系爭事故發生應負主要過失責任，原告雖有超速情形，
    然係因被告貿然迴轉，原告因閃避不及始導致系爭事故，原
    告過失情節應較被告為輕，又原告前對被告提起刑事過失傷
    害告訴，於刑事案件偵查中，經檢察官囑託交通部公路總局
    高雄區監理所屏澎區車輛行車事故鑑定委員會及交通部公路
    總局車輛行車事故鑑定覆議會之鑑定結果，均認定被告行經
    無號誌分向島缺口，由路邊起始迴車，未注意前後左右車輛
    ，並未讓行進中之車輛優先通行，為肇事主因，原告行經無
    號誌分向島缺口，超速行駛，未注意車前狀況並未隨時採取
    必要之安全措施，為肇事次因，有前開鑑定委員會鑑定意見
    書及鑑定覆議會覆議意見書可憑（見偵卷第37至39、51至53
    頁），就肇事責任主、次因亦與本院認定結果相同，本院審
    酌兩造駕駛行為、兩車碰撞情形、前開過失情節等情狀，認
    原告過失責任比例應為30％、被告過失責任比例應為70％為適
    當，則依上開比例減輕被告之賠償金額後，被告應給付之金
    額為39,844元（計算式：56,920×70％＝39,844元）。
　㈣末按遲延之債務，以支付金錢為標的者，債權人得請求依法
    定利率計算之遲延利息；應付利息之債務，其利率未經約定
    ，亦無法律可據者，週年利率為百分之5；給付無確定期限
    者，債務人於債權人得請求時，經其催告而未為給付，自受
    催告時起，負遲延責任。其經債權人起訴而送達訴狀，或依
    督促程序送達支付命令，或為其他相類之行為者，與催告有
    同一之效力，民法第233條第1項前段、第203條、第229條第
    2項分別定有明文。本件原告請求被告賠償損害，係以支付
    金錢為標的，是原告請求被告給付自起訴狀繕本送達（於11
    1年2月10日送達，見交附民卷第9頁送達證書）翌日即111年
    2月11日起至清償日止，按週年利率5％計算之利息，為有理
    由，應予准許。
五、綜上所述，原告依侵權行為之法律關係，請求被告給付39,8
    44元，及111年2月11日起至清償日止，按週年利率5％計算之
    利息，為有理由，應予准許；其逾此部分之請求則無理由，
    應予駁回。
六、本件原告勝訴部分係就民事訴訟法第427條第1項訴訟適用簡
    易程序所為被告敗訴之判決，應依職權宣告假執行，並依同
    法第436條第2項準用第392條第2項規定，依職權宣告被告於
    預供擔保後，得免為假執行。原告就勝訴部分所為宣告假執
    行之聲請，僅在促使法院為此職權之行使，本院自不受其拘
    束，仍應逕依職權宣告假執行，惟此部分聲請既已依職權宣
    告，無再命原告提供擔保之必要，故不另為准駁之諭知，至
    原告敗訴部分，其假執行之聲請已失所依附，應併予駁回。
七、本件事證已臻明確，原告其餘陳述及攻擊防禦方法核與判決
    結果不生影響，爰不逐一論述，附此敘明。
八、訴訟費用負擔之依據︰民事訴訟法第79條。
中　　華　　民　　國　　111 　年　　9 　　月　　14　　日
                  屏東簡易庭  法  官  彭聖芳
正本係照原本作成。
如對判決上訴，須於判決送達後20日內向本院提出上訴狀，其未
表明上訴理由者，應於提出上訴後20日內向本院補提理由書狀（
均須按他造當事人之人數附繕本）。
如委任律師提起上訴者，應一併繳納上訴審裁判費。
中　　華　　民　　國　　111 　年　　9 　　月　　14　　日
                  　　　　　  書記官  謝鎮光